【裁判字號】    99,交易,15
【裁判日期】    990519
【裁判案由】    過失傷害
【裁判全文】
臺灣基隆地方法院刑事判決              99年度交易字第15號
公  訴  人  臺灣基隆地方法院檢察署檢察官
被      告  戊○○
上列被告因過失傷害案件，經檢察官提起公訴（九十八年度偵字
第四三九一號），被告於本院準備程序進行中先就被訴事實為有
罪之陳述，本院於告知被告簡式審判程序之旨，並聽取當事人之
意見後，裁定進行簡式審判程序，判決如下：
    主  文
戊○○因過失傷害人致重傷，處有期徒刑陸月，如易科罰金，以
新臺幣壹仟元折算壹日。
    事實及理由
一、戊○○並無領有小型車駕駛執照，其於民國九十八年九月二
    十六日下午五時六分許，駕駛車牌號碼七○二○－ＶＫ號自
    用小客車，沿臺北縣貢寮鄉○○街由宜蘭縣往基隆市方向行
    駛至該街十號前時，本應注意車前狀況，隨時採取必要之安
    全措施，又行車速度，應依標誌或標線之規定，無標誌或標
    線者，行車時速不得超過每小時五十公里；而依當時天候晴
    、有日間自然光線、路面鋪裝柏油、乾燥無缺陷亦無障礙物
    ，視距良好等客觀情況，及依其智識及能力亦無不能注意之
    情事，竟以逾五十公里、但於六十公里以下之時速超速行駛
    ，且疏未注意車前狀況，致其所駕駛上開自用小客車車頭右
    側位置依序碰撞同向手牽腳踏車行走路旁之丁○○、乙○○
    及丙○○，丁○○遭撞擊後倒在路旁，受有急性呼吸衰竭、
    嚴重頭部外傷併顱底骨折及雙側顱內出血、腹部鈍傷併脾臟
    破裂、雙下肢撕裂傷（右腳十三公分、左腳七公分）及四肢
    多處擦傷，經手術後，仍意識昏迷，呈植物人狀態，永久無
    法復原或復原機率不大（縱有恢復，也會留下重大後遺症，
    例如語言功能不良、四肢活動能力僵硬、記憶力嚴重減退及
    失智等），於身體上受有重大難治之重傷；乙○○遭撞擊後
    則被壓在戊○○所駕駛上開小客車下，受有頭部外傷併臉部
    多處擦傷；丙○○遭撞後亦受有右上肢表淺傷口（大於二十
    公分）之傷害。戊○○於肇事後，在有偵查犯罪權限之機關
    或公務員發覺前，主動向到場處理事故之臺北縣政府警察局
    瑞芳分局澳底交通事故處理小組警員羅尹成承認其為肇事車
    輛之駕駛人，且坦承上開肇事情節並接受裁判而自首。
二、案經被害人丁○○之配偶丙○○訴由臺北縣政府警察局瑞芳
    分局報請及被害人乙○○之法定代理人丙○○暨被害人丙○○訴由臺灣基隆地方法院檢察署檢察官偵查起訴。
    理  由
一、上揭事實，業據被告戊○○於警詢、檢察官偵訊、本院準備
    及審判程序均自白不諱，核與證人即告訴人丙○○於警詢及
    檢察官偵訊時之指證、證人即被告當時所駕駛小客車上之乘
    客高天嬌於警詢及檢察官偵訊時之證述大致相符，復有臺北
    縣政府警察局瑞芳分局道路交通事故調查報告表及現場圖、
    當事人即被告之酒精測定紀錄表、自首情形紀錄表、公路監
    理電子閘門證號查詢汽車駕駛人、醫療財團法人徐元智先生
    醫藥基金會亞東紀念醫院（下稱亞東醫院）就被害人乙○○
    及告訴人所受傷害出具之診斷證明書各一份、現場照片十二
    張在卷足稽。而被害人丁○○遭撞擊後，受有急性呼吸衰竭
    、嚴重頭部外傷併顱底骨折及雙側顱內出血、腹部鈍傷併脾
    臟破裂、雙下肢撕裂傷（右腳十三公分、左腳七公分）及四
    肢多處擦傷等傷害，同日至亞東醫院急診並進行左側開顱減
    壓術摘除腦血腫，清除左側受損壞死之腦組織及剖腹探測脾
    臟切除術，術後轉加護病房住院治療，翌日因延遲性顱內出
    血，再度進行開顱術摘除腦血腫，同年十月一日因右側延遲
    性顱內出血，再行右側開顱術摘除腦血腫，同年十月十二日
    行腦室至腹腔引流管置入術及氣管切開術，同年十月十九日
    轉入呼吸加護病房訓練脫離呼吸器，同年十一月九日轉至一
    般病房治療，同年十二月三日接受顱骨成型術及腦室至腹腔
    引流管重置術，現仍意識昏迷，呈植物人狀態，永久無法復
    原或復原機率不大（縱有恢復，也會留下重大後遺症，例如
    語言功能不良、四肢活動能力僵硬、記憶力嚴重減退及失智
    等）等情，亦有卷附亞東醫院九十九年二月一日及同年四月
    二日出具之診斷證明書暨九十九年五月六日亞歷字第○九九
    六四一○二六一號函文可憑，是被害人丁○○所呈植物人狀
    態，係於身體上受有重大難治之重傷無疑。又按行車速度依
    速限標誌或標線之規定，無標誌或標線者，行車時速不得超
    過五十公里；汽車行駛時，駕駛人應注意車前狀況，隨時採
    取必要之安全措施，道路交通安全規則第九十三條第一項第
    一款及第九十四條第三項所明定，此為一般汽車駕駛人所應
    注意並遵守之事項，被告雖無領有小型車駕駛執照，惟上開
    規定已為國民一般生活常識，被告對前述應注意事項自不得
    諉為不知，則其駕車時自應注意上揭規定並確實遵守。而查
    本件被告肇事時之客觀情況為天候晴、有日間自然光線、柏
    油路面乾燥無缺陷、亦無障礙物且視距良好，有上開道路交
    通事故調查報告表可參；被告復無因飲酒而導致不能安全駕
    駛動力交通工具等能力上或智識程度不能注意之情事，亦有
    前述當事人酒精測定紀錄表足憑；詎被告竟疏以逾五十公里
    、但於六十公里以下之時速超速行駛，且疏未注意車前狀況
    ，肇致本件車禍事故，被告自有過失甚明。末查，本件被害
    人丁○○、乙○○及告訴人上揭所受傷害，係因被告前述過
    失駕車行為直接碰撞所致，則被告過失行為與被害人丁○○
    、乙○○及告訴人之受傷結果間，具有相當因果關係。綜上
    ，本件事證明確，被告過失傷害被害人丁○○致其身體上受
    有重大難治之重傷及過失傷害被害人乙○○與告訴人之犯行
    已堪認定，應依法論科。
二、核被告所為，係犯刑法第二百八十四條第一項後段之過失傷
    害人致重傷罪及同條項前段之過失傷害罪。被告係以一過失
    行為致被害人丁○○、乙○○及告訴人三人分別受有重傷害
    及普通傷害，為想像競合犯，應從一重之過失傷害被害人丁○○致重傷部分處斷。被告並無領有駕駛執照，卻駕車因而
    致人受傷，應依道路交通管理處罰條例第八十六條第一項規
    定加重其刑。被告於肇事後，在有偵查犯罪權限之機關或公
    務員發覺前，主動向到場處理事故之臺北縣政府警察局瑞芳
    分局澳底交通事故處理小組警員羅尹成承認其為肇事車輛之
    駕駛人，且坦承上開肇事情節並接受裁判，合於刑法第六十
    二條前段自首之規定，爰減輕其刑，並先加後減之。爰審酌
    被告駕駛汽車違反前述道路交通安全規則之規定，肇致本件
    交通事故，並使被害人丁○○、乙○○及告訴人受有前揭傷
    害，犯罪所生損害非輕，又本件肇事均因被告過失所致，被
    害人及告訴人方面並無肇事因素，而被告於犯後已逾七個月
    ，仍未與告訴人達成和解，僅自九十九年二月份起，按月賠
    償新臺幣一萬元，此有告訴人於本院準備程序所陳述之意見
    ，核與被告供述相符，其處理善後態度亦非積極；然其前除
    因違反毒品危害防制條例案件而經執行觀察、勒戒處分外，
    並無任何刑案前科紀錄，有臺灣高等法院被告前案紀錄表在
    卷可參，素行尚可，又始終坦承犯行，並於本院審判程序對
    告訴人及被害人方面表示歉意，犯後態度尚非甚惡，再者，
    經被告及告訴人分別洽詢兆豐產物保險股份有限公司結果，
    該公司表示願意理賠強制責任險，此據二人於本院審判程序
    陳述相符，兼衡被告之家庭及工作狀況、智識程度等一切情
    狀，量處如主文所示之刑，併諭知易科罰金之折算標準。
據上論斷，應依刑事訴訟法第二百七十三條之一第一項、第二百
九十九條第一項前段，道路交通管理處罰條例第八十六條第一項
，刑法第二百八十四條第一項後段、前段、第五十五條、第六十
二條前段、第四十一條第一項前段，刑法施行法第一條之一第一
項、第二項前段，判決如主文。
本案經檢察官甲○○到庭執行職務。
中    華    民    國    99    年    5    月     19    日
                  刑事第三庭法  官  陳賢德
以上正本證明與原本無異。
如不服本判決應於收受送達後10日內向本院提出上訴書狀，並應
敘述具體理由；其未敘述上訴理由者，應於上訴期間屆滿後20日
內向本院補提理由書(均須按他造當事人之人數附繕本)「切勿逕
送上級法院」。
中    華    民    國    99    年    5     月    21    日
                            書記官  王靜敏
附錄論罪科刑法條
中華民國刑法第二百八十四條第一項
因過失傷害人者，處六月以下有期徒刑、拘役或五百元以下罰金
，致重傷者，處一年以下有期徒刑、拘役或五百元以下罰金。
道路交通管理處罰條例第八十六條第一項
汽車駕駛人，無駕駛執照駕車、酒醉駕車、吸食毒品或迷幻藥駕
車、行駛人行道或行經行人穿越道不依規定讓行人優先通行，因
而致人受傷或死亡，依法應負刑事責任者，加重其刑至二分之一
。

司法院資訊處製作；財團法人民間司法改革基金會備份。
